臺灣嘉義地方法院民事判決
110年度簡字第50號
原      告  黃茂森  
訴訟代理人  黃韋翰  
被      告  何水盛  

上列當事人間請求賠償損害事件，本院於民國110年7月27日言詞
辯論終結，判決如下：
    主  文
一、被告應給付原告新臺幣貳拾陸萬玖仟肆佰壹拾肆元，及自民
    國一○九年八月十五日起至清償日止，按週年利率百分之五
    計算之利息。
二、原告其餘之訴駁回。
三、訴訟費用由被告負擔百分之三十九，餘由原告負擔。
四、本判決第一項，得假執行。
    事實及理由
一、原告主張：
㈠、被告於民國109年4月17日在其所承租坐落嘉義縣○○鄉○○村○○○
    ○段000地號土地上之魚塭旁焚燒雜草，竟疏未注意，使火勢
    延燒（下稱系爭火災） 至原告所有坐落同地段785、786、7
    87、790、791、793、794地號之魚塭（下合稱系爭魚塭）邊
    坡，被告上開公共危險之舉措，業經鈞院以109年度嘉簡字
    第966號刑事簡易判決被告有罪在案，因被告過失延燒原告
    所有之系爭魚塭，至原告受有如下損害，依民法第184條第1
    項規定，被告應賠償原告共新臺幣（下同）694,970元。
  1.魚塭設備：
　　系爭魚塭內之白鐵箱、水管、氧氣配管、黑軟管、高壓管、
    電線、塑膠管及其他設備等，因系爭火災燒燬，經德豐電器
    行估價需37,970元。
  2.魚塭結構部分：
　　系爭魚塭內之黑網遭燒毀，土壤因遭焚燒變質，經估算修復
    之工程費用需要525,000元。
  3.無法使用魚塭之損失：
　　原告將系爭魚塭以每月16,500元之價錢出租予第三人，其中
    包含原告代承租人飼養蝦子及抓蝦子之工資，故工資部分為
    1萬元，租金部分為6,500元。因系爭魚塭修復施工期間共4
    個月無法收取上開費用，原告因而受有4個月之租金及工資
    之損失，並同意一個月以1萬元計，此部分請求4萬元（見本
    院卷第87頁，計算式：1萬元×4個月=4萬元）。
㈡、並聲明：
  1.被告應給付原告694,970元，及自起訴狀繕本送達翌日起至
    清償日止，按年息5%計算之利息。
  2.訴訟費用由被告負擔。
  3.請准供擔保宣告假執行。  
二、被告略以：
    原告先於4月15日要求被告快去農作，否則會影響到原告之
    魚池，被告始於4月17日去耕作，因而延燒到系爭魚塭，不
    應該所有責任均由被告獨自承擔。且原告請求之金額過鉅，
    是否確實有租金損失等亦有疑義，另關於魚池修復之費用，
    雖經土木技師公會鑑定，惟該公會屬建築部分工作，與本件
    系爭魚塭之修復認定恐有偏頗等語置辯。並聲明：原告之訴
    駁回。
三、本院得心證之理由：
㈠、原告主張被告於109年4月17日在其所承租坐落嘉義縣○○鄉○○
    村○○○○段000地號土地上之魚塭旁焚燒雜草，因過失使火勢
    延燒至系爭魚塭邊坡，被告因而經本院於109年8月31日以10
    9年度嘉簡字第966號刑事簡易判決被告有罪在案等情，業經
    原告提出臺灣嘉義地方檢察署檢察官109年度偵字第5153號
    聲請簡易判決處刑書、本院109年度嘉簡字第966號簡易判決
    等件為憑（見本院卷第9-12頁），被告對此亦不爭執，則上
    開事實堪信為真實。
㈡、原告主張被告因過失造成系爭火災，使其受有魚塭設備、魚
    塭結構修繕、無法使用魚塭等共694,970元之損害等語；被
    告則以其係因受原告催促始去農作致生系爭火災，則系爭魚
    塭受損害之結果不應全由被告單獨負擔，況原告是否實際受
    有該等損害尚有爭議，其請求金額過鉅，又關於土木技師公
    會所鑑定出來之修繕費用恐有偏頗等語置辯。是本件應審酌
    之爭點厥為(一)、原告是否因系爭火災受有損害？所受損害
    之金額為若干？(二)、原告是否與有過失？
㈢、按因故意或過失，不法侵害他人之權利者，負損害賠償責任
    。民法第184條第1項前段定有明文。查被告於109年4月17日
    在嘉義縣○○鄉○○村○○○○段000地號之魚塭旁草地，欲焚燒雜
    草，被告應注意任意焚燒雜草可能延燒至他處燒燬他人物品
    ，依當時情形亦無不能注意之情事，竟疏未注意，逕點火焚
    燒雜草，火勢延燒至原告所有系爭魚塭邊坡，燒燬原告所有
    之黑色帆布、魚塭設備（電線、水管、增氧設備等），致生
    公共危險等情，有本院109年度嘉簡字第966號判決書、臺灣
    嘉義地方檢察署檢察官109年度偵字第5153號聲請簡易判決
    處刑書等件為憑（見本院卷第9-13頁），並經本院調閱上開
    刑事案卷確認無訛。是系爭火災為被告過失行為所致，且與
    被告之過失行為具有相當因果關係，而原告所受損害均係被
    告過失侵害行為所生之結果，依上開規定，原告自得請求被
    告負擔損害賠償責任。再按，當事人已證明受有損害而不能
    證明其數額或證明顯有重大困難者，法院應審酌一切情況，
    依所得心證定其數額，民事訴訟法第222條第2項亦有明文。
    而當事人已證明受有損害而不能證明損害之數額時，法院應
    斟酌損害之原因及其他一切情事，作自由心證定其數額，不
    得以其數額未能證明，即駁回其請求（最高法院21年上字第
    972號判例參照）。而89年2月9日修正之民事訴訟法第222條
    第2項之增訂，含有證明責任規範存在價值，損害額證明極
    度困難時，法院基於全辯論意旨及調查證據結果，仍不能獲
    得損害賠償額確信時，俾使權利容易實現，減輕損害額證明
    之舉證責任（最高法院93年度台上字第2213號判決參照）。
    是本件本院斟酌損害之原因及其他一切情事，依所得心證，
    認定原告所得請求之損害數額如下：
  1.魚塭設備：
　　原告主張系爭魚塭內之白鐵箱、水管、氧氣配管、黑軟管、
    高壓管、電線、塑膠管等設備，因系爭火災燒燬，受有37,9
    70元之損害云云，雖經其提出德豐電器行估價單及訴外人黃
    隆需書立之水電損燬修復施工報價單在卷可憑（見附民卷第
    11頁；本院卷第41、121頁），惟其中德豐電器行所載項目
    名稱多為水管、高壓軟管、直接頭、彎接頭、PVC管管帽、
    進水管、PVC膠合劑、插座、電纜線等材料，核屬房屋附屬
    給水、排水、煤氣、電器設備，又行政院公佈之固定資產耐
    用年數表及固定資產折舊率規定，上開附屬設備之耐用年數
    為10年，依平均法每年折舊千分之100，參酌營利事業所得
    稅查核準則第95條第6項規定：「固定資產提列折舊採用平
    均法或定率遞減法者，以一年為計算單位；其使用期間未滿
    一年者，按實際使用之月數相當於全年之比例計算之；不滿
    一月者，以月計。」，復參上開水電材料在發生系爭火災前
    ，大約已使用三、四年，此經原告長期配合之水電廠商即證
    人黃隆需於本院110年4月27日言詞辯論期日到庭證稱：「（
    問：水電材料是26,594元、施工的工錢是3萬元？）是，就
    像卷內第121頁所示；（問：這些水電設備，還沒燒燬之前
    ，用了多久？）大約三、四年前，一直到燒掉為止」等語可
    憑（見本院卷第149頁），是上開材料費用經計算折舊後，
    應以殘值計算，而水管材料費用之殘殖，依據營利事業所得
    稅查核準則第95條第7項就折舊部分之規定，應為9,670元【
    計算方式：殘價＝取得成本÷（耐用年數＋1）即26,594元÷（1
    0年＋1）＝2,418元，元以下四捨五入；折舊額＝（取得成本－
    殘價）×折舊率×年數）即（26,594元－2,418元）×0.1×4年＝9
    ,670元，元以下四捨五入】。扣除折舊後，原告得請求上開
    材料費用價額為16,924元（計算式：26,594元-9,670元=16,
    924元），加計工資3萬元，原告於此部分得請求被告給付之
    魚塭設備費用為46,924元（計算式：16,924元+30,000元=46
    ,924元），逾此部分之請求，則為無據，應不足採。
  2.魚塭結構部分：
　　原告主張系爭魚塭遭焚燒需支出修復工程費用525,000元云
    云。惟經台灣省土木技師公會鑑定修復費用鑑估為218,490
    元，此有該公會110年3月25日(110)省土木技字第南0212號
    鑑定報告附卷可憑，則原告請求魚塭修復費用218,490元部
    分為有理由，原告逾此部分之請求，則為無據，應不足採。
  3.無法使用魚塭之損失：
　　原告主張其將系爭魚塭出租他人，每月可獲得工資1萬元、
    租金6,500元之收益，因系爭魚塭修復施工期間無法收取上
    開費用，所受損害一月以1萬元計算，計4個月損失共4萬元
    云云。固據其提出房屋租賃契約書影本（見本院附民卷第21
    -31頁），並有系爭魚塭承租人即證人林振勝於本院109年12
    月3日準備程序期日到庭證稱：「（問：向原告承租魚塭，
    何時開始？）107年3月份開始，租期是5年」、「（問：承
    租的魚塭是二池？）是的，一大一小，承租的租金每月16,5
    00元，包含原告需要幫我飼養，我還有承租別處魚塭，我的
    大宗是吳郭魚，但是原告的魚塭主要是放養白蝦」等語，此
    有本院109年12月3日準備程序筆錄在卷可憑（見本院卷第31
    -33頁），是原告請求系爭魚塭修復期間以每月1萬元計算其
    損害尚屬合理。然修復系爭魚塭所需工期，經臺灣區綜合營
    造業同業公會嘉義市辦事處110年6月3日嘉市營（110）明會
    字第060301號函復略以：「據台灣省土木技師公會鑑定報告
    所載工項及現況平面圖等資料，考量其施工範圍及數量，本
    辦事處估算所需工期為12個工作日」等語，有該函在卷可稽
    （見本院卷第183頁），兩造對此亦不爭執（見本院卷第195
    頁），故原告主張修復系爭魚塭期間無法使用魚塭之損失4,
    000元（計算式：1萬元×12/30=4,000元）為有理由，逾此部
    分之請求，則為無據，應不足採。
  4.從而，原告依據侵權行為之法律關係，請求被告給付269,41
    4元（計算式：46,924元+218,490元+4,000元=269,414元）
    ，為有理由，應予准許，逾此部分為無理由，應予駁回。
㈣、被告抗辯原告催促其去農作，始造成系爭火災，則系爭魚塭
    受損之結果不應全由被告負擔云云。惟查，系爭魚塭係因被
    告焚燒雜草，應注意任意焚燒雜草可能延燒至他處，依當時
    情形亦無不能注意之情事，竟仍疏未注意，逕點火焚燒雜草
    ，始造成火勢延燒到原告所有之系爭魚塭，已如前述，則系
    爭魚塭受損與原告有無催促被告去農作並無關聯，難認原告
    就損失之發生或擴大有何過失可言，自無過失相抵原則之適
    用，被告辯稱原告亦應對系爭魚塭受損負責，尚無足採。
㈤、又按給付無確定期限者，債務人於債權人得請求給付時，經
    其催告而未為給付，自受催告時起，負遲延責任。其經債權
    人起訴而送達訴狀，與催告有同一之效力；又遲延之債務，
    以支付金錢為標的者，債權人得請求依法定利率計算之遲延
    利息；應付利息之債務，其利率未經約定，亦無法律可據者
    ，週年利率為5％，民法第229條第2項、第233條第1項前段、
    第203條定有明文。本件侵權行為損害賠償，屬於未定期限
    之金錢債務，依上開規定，原告請求被告給付上開應賠償金
    額及自民事起訴狀繕本送達翌日（即109年8月15日，參本院
    附民卷第35頁送達證書）起至清償日止，按週年利率5計算
    之利息，核無不當，亦應准許。
四、綜上所述，原告依民法第184條第1項前段規定，請求被告給
    付269,414元及自109年8月15日起至清償日止，按年息5％之
    利息，於法有據，應予准許；逾此部分之請求，於法無據，
    不應准許。
五、本判決第1項之原告勝訴部分，所命被告給付之金額未逾50
    萬元，爰依民事訴訟法第389條第1項第5款規定，依職權宣
    告假執行，此部分原告雖陳明願供擔保聲請假執行，僅促使
    法院職權發動，不另為假執行准駁之諭知。
六、本件事證已臻明確，兩造其餘主張、陳述及所提之證據暨攻
    擊防禦方法，經核與判決結果無影響，毋庸再一一審酌。
七、訴訟費用負擔之依據：民事訴訟法第79條。
中　　華　　民　　國　　110 　年　　8 　　月　　20　　日
                       民事第一庭法　官  曾文欣
以上正本係照原本作成。
如對本判決上訴須於判決送達後20日內向本院提出上訴狀（須按
對造人數提出繕本）。
如委任律師提起上訴者，應一併繳納上訴審裁判費。
中　　華　　民　　國　　110 　年　　8 　　月　　20　　日
                                 書記官　陳慶昀